臺灣臺中地方法院刑事判決　　　　　　　94年度易字第1312號
公　訴　人　臺灣臺中地方法院檢察署檢察官
被　　　告　乙○○
上列被告因詐欺案件，經檢察官提起公訴（九十四年度偵字第八
九六五號），被告於準備程序中就被訴事實為有罪之陳述，經詢
問公訴人及被告之意見後，本院合議庭裁定由受命法官獨任進行
簡式審判程序，茲判決如下：
    主    文
乙○○幫助共同意圖為自己不法之所有，以詐術使人將本人之物
交付，處有期徒刑肆月，如易科罰金，以參佰元折算壹日；緩刑
貳年。
    犯罪事實
一、乙○○因失業缺錢花用，遂向地下錢莊借錢，並得知可將所
    申請之金融機構帳戶供人使用，預見一般人收購他人申辦之
    金融機構帳戶使用常與財產犯罪密切相關，且取得他人金融
    機構帳戶之目的往往在於掩飾犯行不易遭人追查，又對於提
    供金融機構帳戶雖無引發他人萌生犯罪之確信，但仍以縱若
    有人持以犯罪亦無違反其本意之幫助犯意，預見提供自己帳
    戶供真實姓名、年籍均不詳，為地下錢莊成員綽號「大寶」
    之成年男子使用，可能遭利用於掩飾或隱匿「大寶」或其轉
    手者犯詐欺罪之所得財物，而該詐欺取財結果之發生並不違
    背乙○○自己本意之情況下，因需錢孔急，竟基於幫助「大
    寶」或其轉手之人實施詐欺之不確定故意，先於民國九十三
    年十二月三十日，在臺中市○○路之中國信託商業銀行公益
    分行申請帳號000000000000號帳戶，並於同日
    下午一時許在中國信託商業銀行公益分行門口，將其所有之
    上開帳戶存摺、提款卡連同密碼交付予「大寶」使用，幫助
    詐欺集團藉以遂行詐欺犯行。「大寶」或其轉手之人取得前
    揭金融機構帳戶存摺、提款卡、密碼後，即基於與集團成員
    其他不詳姓名成年人意圖為自己不法所有之犯意聯絡，於九
    十四年一月八日下午五時七分許，發送簡訊予甲○○，佯稱
    甲○○有向中國信託商業銀行預借現金之欠款新台幣（下同
    ）二萬元尚未繳付，並留下詐欺集團申請之聯絡電話00-000
    00000號，甲○○遂按簡訊所留之上開電話與不詳姓名年籍
    之成年人聯繫，詢問詳情，該名不詳姓名年籍之成年人即誆
    稱可代為處理，指示甲○○至郵局之自動櫃員機按其指令操
    作自動櫃員機，以辦理止付款項作業，甲○○因而陷於錯誤
    ，依其指示操作自動櫃員機致匯款三萬二千九百三十四元至
    乙○○所有之前開中國信託商業銀行，嗣經甲○○家人發覺
    有異始知受騙報警處理，始循線查悉上情。
二、案經臺中市警察局第四分局報告臺灣臺中地方法院檢察署檢
    察官偵查起訴。
    理  由
一、上揭犯罪事實，業據被告乙○○於本院準備及簡式審理時坦
    承不諱，其稱：他因缺錢花用而向地下錢莊的「大寶」借錢
    ，並依「大寶」的指示向中國信託商業銀行申請系爭銀行帳
    戶，並交給「大寶」使用等語（見本院卷第十五頁），經查
    ：
（一）被告乙○○於九十三年十二月三十日在臺中市○○路之中
      國信託商業銀行開立帳號000000000000號帳
      戶之帳戶，並申辦各該存摺、金融卡及密碼等情，有中國
      信託商業銀行整合性通訊資料維護、對帳單各一份在卷可
      稽（見臺中市警察局第四分局刑事案件偵查卷宗第十一至
      十四頁）。
（二）本件被害人甲○○因「大寶」或其轉手系爭帳戶之人所屬
      詐欺集團依如事實欄所示之詐騙手法而受騙後，乃遭匯款
      三萬二千九百三十四元至被告乙○○所立之上該帳戶等事
      實，除據被害人甲○○於警詢中指述甚詳（見前開警局偵
      查卷第六頁，前開被害人於審判外之陳述，經被告及檢察
      官於本院審判程序同意作為證據，本院審酌該等陳述作成
      時之情況認為適當，核與刑事訴訟法第一百五十九條之五
      之規定相符，故採為認定本案犯罪事實之證據），亦有被
      害人甲○○轉帳之中華郵政公司自動櫃員機明細表（見前
      開偵查卷第十頁）一紙附卷可稽，是以該自稱「大寶」或
      其轉手系爭帳戶之人所屬不法詐欺集團成員確有以被告乙
      ○○所開立之上開帳戶作為詐欺取財犯行供作被害人匯款
      往來之用無訛。
（三）按刑法上之故意，分為直接故意（確定故意）與間接故意
      （不確定故意），「行為人對於構成犯罪之事實，明知並
      有意使其發生者」為直接故意；又「行為人對於構成犯罪
      之事實，預見其發生而其發生並不違背其本意者」為間接
      故意，刑法第十三條第一項、第二項定有明文。茲衡諸常
      情，今日一般人至金融機關開設帳戶使用，係極為方便容
      易且迅速之事，且近年來以假貸款真詐財之犯罪類型層出
      不窮，該等犯罪，多數均係利用他人之帳戶作為詐欺所得
      財物之出入帳戶，業經媒體廣為披載，是依一般人通常之
      知識、智能及經驗，均已詳知向陌生人購買、承租或其他
      方法取得帳戶者，多係欲藉該帳戶取得不法犯罪所得，且
      隱匿帳戶內資金之實際取得人之身分，則被告乙○○係成
      年且有智識之人，且其已供承交付帳戶予自稱「大寶」之
      男子，係藉以借得款項，則對他人利用其所提供之帳戶行
      詐財之犯行，亦應知之甚詳，自難諉稱不知，故被告對於
      交付系爭帳戶之存簿及提款卡予「大寶」或其轉手系爭帳
      戶之人所屬詐欺集團成員，將可能被用來作為詐欺取財等
      非法用途上，應有所預見，且不違背其本意。是以，被告
      乙○○仍提供其所有帳戶予「大寶」之人，當堪認被告乙
      ○○亦有容任或允許將其所有之系爭帳戶作為詐欺取財之
      匯款指定帳戶使用，準此，被告顯有幫助詐欺取財之不確
      定故意存在，應堪認定。
（四）再按刑法上之幫助犯，係指以幫助之意思，對於正犯資以
      助力，而未參與實施犯罪之行為者而言。查被告乙○○將
      其所有之系爭帳戶提供予「大寶」或其轉手系爭帳戶之人
      所屬不法詐欺集團成員作為詐欺取財之匯款指定帳戶，乃
      係基於幫助「大寶」或其轉手系爭帳戶之人所屬不法詐欺
      集團成員詐欺取財之不確定故意，而被告提供系爭帳戶予
      該等詐欺集團成員之行為，屬詐欺取財構成要件以外之行
      為，則被告應屬以幫助之意思，參與詐欺取財構成要件以
      外之行為，應以詐欺取財之幫助犯論。
（五）綜上所述，被告上開自白與事證相符，自可採信。準此，
      本件事證明確，被告右揭犯行，堪予認定。
二、第按：
（一）「大寶」或其轉手系爭帳戶之人所屬詐欺集團成員間，就
      詐欺之犯行，有犯意聯絡及行為分擔，為共同正犯。
（二）被告乙○○基於幫助「大寶」或其轉手系爭帳戶之人所屬
      詐欺犯罪集團不法詐欺集團成員向他人詐欺取財之不確定
      故意，將其所申請系爭帳戶存摺、金融卡及密碼交付供詐
      財之用，核其所為，係幫助犯刑法第三百三十九條第一項
      之共同詐欺取財罪。
（三）被告乙○○係以幫助「大寶」或其轉手系爭帳戶之人所屬
      詐欺集團成員犯罪之意思而參與，所為核係刑法第三百三
      十九條之幫助犯，爰依正犯之刑減輕之。
（四）爰審酌被告乙○○並無前科，素行良好，有臺灣高等法院
      被告全國前案紀錄表、臺灣臺中地方法院檢察署刑案資料
      查註紀錄表各一紙在卷足參，卻不思以正途賺取所需，得
      以知悉所提供之帳戶將有可能遭人供做詐欺取財之工具，
      竟任將將其所有之帳戶交付予不法份子使用，非惟幫助詐
      騙者遂行詐財目的，同時使詐財者得以隱匿其真實身分，
      降低遭查獲之風險，助長犯罪之猖獗，破壞社會秩序甚鉅
      ，兼考量被害人甲○○因遭詐騙之款項達三萬餘元，且被
      告犯後坦承犯行、態度良好，並捐款二萬元予中華社會福
      利聯合勸募協會以振濟社會弱勢團體表徵回饋社會悛悔之
      心，有第一商業銀行匯款申請書回條一紙附卷可考等一切
      情狀，量處如主文所示之刑，同時諭知易科罰金之折算標
      準。
（五）末查，被告乙○○前未曾受有期徒刑以上刑之宣告，有卷
      附之臺灣臺中地方法院檢察署刑案資料查註紀錄表及臺灣
      高等法院被告全國前案紀錄表各一份可按，其一時失慮，
      致罹刑章，經此刑之宣告後，應知警惕而無再犯之虞，本
      院認所宣告之刑以暫不執行為適當，併諭知緩刑二年，以
      啟自新。
據上論斷，應依刑事訴訟法第二百七十三條之一第一項、第二百
九十九條第一項前段，刑法第三十條第一項、第二項、第三百三
十九條第一項、第四十一條第一項前段、第七十四條第一款，罰
金罰鍰提高標準條例第一項前段、第二項，判決如主文。
案經檢察官丙○○到庭執行職務
中    華    民    國    九十四    年    八   月   八  日
                        臺灣臺中地方法院刑事第十二庭
                                法  官
右正本證明與原本無異。
如不服本判決，應於送達後十日內向本院提出上訴狀（須附繕本
），上訴於臺灣高等
法院臺中分院。
                                 書記官
中    華    民    國    九十四    年    八   月   八  日
附錄論罪科刑法條
中華民國刑法第三百三十九條 (普通詐欺罪)
意圖為自己或第三人不法之所有，以詐術使人將本人或第三人之
物交付者，處五年以下有期徒刑、拘役或科或併科一千元以下罰
金。
以前項方法得財產上不法之利益或使第三人得之者，亦同。
前二項之未遂犯罰之。
